臺灣臺南地方法院民事判決　　　　　　 100年度訴字第1017號
原　　　告　陳郁夫
被　　　告　黃淑娟
上列當事人間因損害賠償案件，原告提起刑事附帶民事訴訟，請
求侵權行為損害賠償，經本院刑事庭裁定（ 100年度交簡附民字
第55號）移送前來，本院於民國 100年12月13日言詞辯論終結，
判決如下：
    主  文
被告應給付原告新臺幣壹拾陸萬玖仟捌佰貳拾壹元，及自民國10
0年6月25日起至清償日止，按年息百分之五計算之利息。
原告其餘之訴駁回。
訴訟費用由被告負擔四分之一，餘由原告負擔。
本判決原告勝訴部分，得假執行。但被告如以新台幣壹拾陸萬玖
仟捌佰貳拾壹元為原告預供擔保後，得免為假執行。
原告其餘假執行之聲請駁回。
    事實及理由
甲、程序方面：
    按訴狀送達後，原告不得將原訴變更或追加。但擴張或減縮
    應受判決事項之聲明者，不在此限。民事訴訟法第255條第1
    項第 3款定有明文。本件原告提起本訴原聲明請求：被告應
    給付原告歐鳳如新臺幣（下同） 1,602,550元，暨自起訴狀
    繕本送達翌日起至清償日止，按年息百分之 5計算之利息；
    嗣於100年10月18日具狀更正聲明為：被告應給付原告1,968
    ,910元，暨自起訴狀繕本送達翌日起至清償日止，按年息百
    分之 5計算之利息。核其性質係擴張應受判決事項之聲明，
    揆諸上揭規定，自應予准許之，合先敘明。
乙、實體部分：
一、原告主張略以：
  (一)原告於民國（下同）100年3月3日上午11時駕駛車牌號碼812
    -HNB號重型機車行經中華北路一段 181巷口南側13.3公尺，
    因被告駕駛車牌號碼5775- NQ號汽車有變換車道時本應注意
    應讓直行車先行，並注意安全距離，而當時為日間，天氣晴
    ，車況正常，柏油路面無障礙或其他缺陷，並無不能注意之
    情事，竟疏未注意安全距離，即貿然右偏行駛之違規情形，
    適原告騎乘車牌號碼812- HNB號重型機車，同向自後駛來，
    煞避不及發生擦撞原告車輛，致原告身體受有左腕撓尺關節
    脫位，左側橈骨骨折，右臉部撕裂傷，左胸及頸部挫傷及肢
    體多處擦傷等傷害，機車亦遭撞毀。被告傷害罪刑責部分，
    業經原告向台灣台南地方法院檢察署提出告訴，經偵查終結
    提起公訴，由鈞院以 100年度交簡字第1378號受理及判決在
    案。
  (二)按不法侵害他人之身體或健康者，對於被害人因此喪失或減
    少勞動能力或增加生活上之需要時，應負損害賠償責任；不
    法侵害他人之身體、健康、名譽、自由、信用、隱私、貞操
    ，或不法侵害其他人格法益而情節重大者，被害人雖非財產
    上之損害，亦得請求賠償相當之金額，民法第193條第1項、
    第195條第1項前段分別定有明文。原告因系爭車禍受有如下
    之損害：
  1.醫療費用部分：原告因傷至署立台南醫院、成大醫院、中壢
    天晟醫院治療，共計支付醫藥費用新台幣（下同）11,396元
    、更換假牙240,000元。關於牙齒部分，總共是4顆根部斷裂
    ，因狀況十分複雜，從車禍至今已觀察半年以上，固定器也
    上了半年（出院前就上固定器），醫師迄今仍無法斷言牙齒
    是否可以完全復原，若不能完全復原，4 顆牙植牙就要24萬
    元。
  2.增加生活上需要之費用部分：
  (1)原告因受傷致不良於行，往返醫院共支付交通費用10,160元
    。
  (2)因被告出爾反爾，不願支付配鏡費用，目前戴的是度數不足
    舊眼鏡，重配眼鏡費用7,500元。
  (3)損失工資收入部分：計損失工資收入203,230元。
  (4)原告為大鋒複印有限公司負責人，每日工資 880元，受傷期
    間（3/3起暫結算至10/12日）共計 231日無法工作。（以目
    前勞保規定負責人投保金額為43,900元，但於96年接任公司
    負責人後，因故申請調降薪資至26,400元）。
  (4)原告因此喪失或減少勞動能力。公司一切業務都是由原告負
    責。今年縣市合併，預期會有大量業務，卻因為車或受傷導
    致客戶質疑原告工作效率及品質，原告所經營大鋒複印有限
    公司之所以可以給客戶信任之最大原因，係因可以24小時趕
    工之高效率、專業技術幫客戶趕製合約書、報告書、施工圖
    、出圖等。原告的工作須接受7～8年的訓練才能熟練完成，
    但受傷後無法工作，只能委由原告母親代勞，當初原告母親
    將公司交給原告即因右腳更換人工關節，再加上長年過度勞
    累，使左腳膝關節損傷日益嚴重，去年甚至赴成大做矯正手
    術；醫生曾警告不得再過度勞累，以免雙腳關節都要提早換
    人工關節。車禍後，因原告無法行使相關業務，請原告母親
    暫代行業務，導致工作效率降低。相關因素而讓客戶對原告
    公司工作效率的信任感消失，顏面的傷痕、心靈上的創傷，
    使原告無法與他人有正常社交行為，至今仍定期服藥，並門
    回診追蹤觀察。綜上，原告所經營之大鋒複印有限公司不得
    已向國稅局申請暫停營業一年（發文字號：南區國稅臺南三
    字0000000000），冀望讓心理及生理上的傷勢完全復原。計
    算方式：以99年定度為例，平均月營業額約為13萬 5千元，
    扣除生活必須支出，約剩6萬元，換算起來每天約為2000 元
    ，受傷期間（3/3起暫結算至10/12日)共計231日無法工作，
    計為462,000元。
  (5)精神慰撫金部分：發生車禍後，被告完全不理會原告傷勢，
    擺出一付無所謂、要怎樣隨便你的態度。被告應賠償原告非
    財產上損害之精神慰撫金1,000,000元。
  (6)原告之機車所受損害請求34,574元。機車修理費部份，被告
    在成大急診室時說機車她要處理，嗣到原告出院前一天，被
    告聽說須要用小貨車載到機車行，才叫原告自己處理。請求
    金額34,574元，係參考第一次協調會之調解委員所提意見。
    因車子於事故發生時才領牌 9個月，行駛10,296公里，當時
    仍在付貸款，剩四期，至修車費約 8,510元乃車行預估之價
    格，故請求8,510＋（6,516 ×4）＝34,574（元）。機車乃
    生財器具，車子受損，原告無法賺錢，惟還是要付分期付款
    。故當時要求被告買回，如何處理就是被告的事。但被告自
    始至終不表示任何意見，故就先請求此金額。
  (三)綜上所陳，前開各項賠償共計 1,968,910元，理應由被告負
    賠償之責。
  (四)原告往返醫院增加之交通費乃因被告造成，若無系爭車禍，
    原告又何須回診？況且每次回診皆有收據，若沒到院看診，
    如何有收據？被告不曾載原告回診，也未曾來電問候狀況，
    然無論如何，到醫院就必需油錢，因原告從無此等經驗，不
    知坐計程車要收據；假如由原告母親開車，車費將不僅如此
    而已。又原告出生至今30年，並未看過精神科，也並未有相
    關宿疾，直至車禍發生，經「成大醫院」診斷仍須回診追蹤
    。至原告母親傷與這次車禍的關連，在於原告母親的醫生原
    已警告其不能再工作了，以免腳過度使用而二腳皆需提早換
    關節，故公司大小事原皆由原告處理，如今因被告疏失致原
    告無法工作，期間業務只能由原告母親暫代，原本是原告要
    奉養母親，如今卻反過來變母親要養原告，試想，一位肢障
    人士，仍要載那麼重的東西，若路上出任何差錯，誰要負責
    ？被告若不違規上路，原告不致受傷，原告母親也無須因過
    度勞累去就醫。連醫生都說原告母親過度勞累，腳才會如此
    快的損壞。另原告只申請第一次而上去看診車費而已，後續
    相關回診皆是原告自行吸收，如此應屬合情合理，請鈞院明
    察等語。
  (五)並聲明：
  1.被告應給付原告 1,968,910元，暨自起訴狀繕本送達翌日起
    至清償日止，按年息百分之5計算之利息。
  2.訴訟費用由被告負擔。
  3.原告願供擔保，請准宣告假執行。
二、被告抗辯略以：
  (一)本件原告起訴主張被告應賠償其醫療費用 9,356元、增加生
    活上需要之往返醫院交通費 10,160元及重配眼鏡費用7,500
    元、損失工資收入、喪失或減少勞動能力之損失、精神慰撫
    金100萬元、機車所受損害34,574元等，共計1,968,910元云
    云，惟原告上開請求並無理由，茲分述如下：
  1.原告於警訊中稱：「我沿中華北路 1段由北向南行駛，至事
    故地點與不知何方向駛來之（小客貨車），左前方有一個黑
    影就突然切過來，聽到碰一聲我就人車摔出去了，車速約20
    - 30公里。」等語，衡諸本件事故之路段乃路寬筆直無障礙
    ，且當時係在日間近午有良好視距之情形下，原告騎乘機車
    在被告小客貨車後面，而發生同向擦撞。按原告在被告已打
    右轉方向燈而要變換車道時，竟不注意其車前狀況，貿然前
    行致擦撞被告小客貨車右後半部而人車倒地，則核其過失之
    情節顯較為嚴重，應甚瞭然。此觀原告於上開警訊中所稱「
    至事故地點與不知何方向駛來之（小客貨車），左前方有一
    個黑影就突然切過來」等語，可知原告於事故當時顯有精神
    狀態不佳、注意力渙散之情事。本件車禍事故雖經臺南市政
    府交通局車輛行車事故鑑定委員會以南鑑 0000000號鑑定意
    見書，認被告之駕駛行為就肇事原因為主因，而原告之駕駛
    行為則為肇事次因等語，如上所述，原告騎車顯未注意車前
    狀況之過失情節乃較為嚴重，該鑑定意見尚非合理公平而非
    堪採。退一步言，縱謂被告為肇事主因，而原告為肇事次因
    ，則雙方均係與有過失，核其過失比率頂多應僅為6比4而已
    。
  2.至原告於本件案發後主張其罹有「疑似急性壓力症狀」云云
    ，惟據其於上開警訊中所稱，可見其於事故當時之精神狀態
    實有異於常人，則上開症狀或係其宿疾，非與本件車禍事故
    有關，就此，敬請鈞院向原告訊明或向其就診之「成大醫院
    」函詢，應即可明瞭。
  3.又本件原告所主張相關損害賠償之計算，亦疏誤不當，茲再
    分述如下：
    (1)醫療費用部分：其中原告至成大精神科診療及其母診療部
      分，核應與本件車禍傷害無關，乃應予剔除。
    (2)增加生活上需要之原告重配眼鏡費用 7,500元部分，被告
      不爭執；惟原告另稱往返醫院交通費10,160元云云，然核
      其所列每趟至成大醫院、署立台南醫院就診之交通費為36
      0 元，並無所據；而又稱其需至中壢天晟醫院治療，然以
      本地即有教學醫院級之成大醫院可就診，是其捨近求遠，
      所列高鐵車票費用，實非可認必要支出。
    (3)原告稱其有231日無法工作之工資損失203,280元云云，然
      除其住院6日外，尚乏所據。
    (4)原告又稱喪失或減少勞動能力231日計462,000元云云，惟
      此不僅顯已與上項重複，且其擔任負責人之公司若有營業
      損失，核諸其因素甚異，亦實難謂與本件車禍事故有關；
      況其所稱月營業額及必要支出，均非明確有據，要非可採
      。
    (5)再者，原告主張其精神慰撫金應為 100萬元云云，則以其
      於本件車禍所受傷勢及其學經歷、資產狀況等，及被告為
      小學畢業，為家庭主婦，平日幫婆婆設攤賣麵，收入微薄
      以言，就其精神慰撫金應不超過10萬元，是其此之索求，
      顯屬不當且過高。
    (6)另原告稱其機車所受損害34,574元云云，惟據其所呈機車
      修理估價單以觀，僅需費 8,510元而已，是被告認超過此
      部分，應非有理。
  4.如上所述，本件車禍事故，雙方均與有過失，其過失比例，
    被告與原告者頂多應僅為6比4而已，是依民法第217條第1項
    所定，自應按比例抵減。再者，被告所駕駛之小客貨車因本
    件車禍其修理費用亦有15,057元（按小客貨車為被告之夫郭
    冠德所有，業將損害賠償請求權讓與被告），被告自得為據
    為抵扣。
  (二)又關於本件原告已否受特別補償基金之理賠，實有不明，有
    由原告為說明之必要。若其已受理賠，自應扣減等語。
  (三)並聲明：
    1.原告之訴駁回。
    2.如受不利之判決，被告願供擔保請宣告准免為假執行。
    3.訴訟費用由原告負擔。
三、兩造不爭執事項如下：
  (一)原告重配眼鏡費用7,500元部分。
  (二)原告曾住院6日。
  (三)機車修理費用8,510元。
  (四)本件事故經臺南市政府交通局車輛行車事故鑑定委員會南鑑
    0000000 案鑑定意見書載明；一、黃淑娟篤駕駛小客貨車，
    變換車道未注意安全距離，為肇事主因。二、陳郁夫駕駛普
    通重型機器腳踏車，未注意車前狀況，為肇事次因。
四、兩造爭執及本院應審酌之事項為：原告所請求之損害賠償之
    項目及金額，是否有理及適當？又原告主張求償之工資損失
    、喪失或減少勞動能力 231日等是否重複請求？兩造於系爭
    車禍有無過失相抵問題？被告所駕駛小客貨車因本件車禍其
    修理費用亦有15,057元，應否扣抵？原告已否受特別補償基
    金之理賠？若其已受理賠，是否應扣減？
五、得心證之理由：
  (一)被告就系爭事故具有過失責任：
  1.按因故意或過失，不法侵害他人之權利者，負損害賠償責任
    。汽車、機車或其他非依軌道行駛之動力車輛，在使用中加
    損害於他人者，駕駛人應賠償因此所生之損害。不法侵害他
    人之身體或健康者，對於被害人因此喪失或減少勞動能力或
    增加生活上之需要時，應負損害賠償責任。不法侵害他人之
    身體、健康、名譽、自由、信用、隱私、貞操，或不法侵害
    其他人格法益而情節重大者，被害人雖非財產上之損害，亦
    得請求賠償相當之金額。不法毀損他人之物者，被害人得請
    求賠償其物因毀損所減少之價額。民法第184條第1項前段、
    第191條之2前段、第193條第1項、第195條第 1項前段、196
    條分別定有明文。次按汽車在同一車道行駛時，除擬超越前
    車外，後車與前車之間應保持隨時可以煞停之距離。汽車行
    駛時，駕駛人應注意車前狀況及兩車併行之間隔，並隨時採
    取必要之安全措施。道路交通安全規則第94條第1項、第3項
    亦定有明文。
  2.經查，被告於100年3月 3日11時20分許，無照駕駛車牌號碼
    5775-NQ號小客貨車，沿臺南市○○○路○段由北向南行駛，
    途經該路段 181巷口南側13.3公尺處欲變換車道時，本應注
    意應讓直行車先行，並注意安全距離，而當時為日間、天氣
    晴、車況正常、柏油路面無障礙或其他缺陷，並無不能注意
    之情事，竟疏未注意安全距離，即貿然右偏行駛，適有原告
    騎乘車牌號碼812- HNB號重型機車，自同向後方駛來，見狀
    煞避不及而發生擦撞，致原告人車倒地，因而受有左腕橈尺
    關節脫位、左側橈骨骨折、右臉部撕裂傷、左胸及頸部挫傷
    及肢體多處擦傷等傷害等情，業經本院依職權調閱交通事故
    現場照片、現場圖及談話筆錄查明屬實，本件事故經臺南市
    政府交通局車輛行車事故鑑定委員會南鑑 0000000案鑑定意
    見書載明；1.黃淑娟篤駕駛小客貨車，變換車道未注意安全
    距離，為肇事主因。2.陳郁夫駕駛普通重型機器腳踏車，未
    注意車前狀況，為肇事次因。為兩造所不爭，本院認定該項
    判定與事實相符，被告應負本件事故百分之六十之責任。
  3.又原告因本件車禍受有左腕橈尺關節脫位、左側橈骨骨折、
    右臉部撕裂傷、左胸及頸部挫傷及肢體多處擦傷等傷害，有
    原告提出之診斷證明書附卷可稽，則被告之過失駕駛行為與
    原告之傷害結果間，具有相當因果關係，應堪認定。從而，
    原告之身體權及健康權因被告過失不法侵害行為而生損害，
    被告自應依過失範圍負其侵權行為損害賠償責任。
  (二)損害數額之認定：
  1.原告主張重配眼鏡費用 7,500元部分，被告並不爭執，故予
    以認列。
  2.原告主張機車損失34,574元部分，被告僅不爭執修理費用零
    件8,510元部分，經查，依民法第196條請求賠償物被毀損所
    減少之價額，得以修復費用為估定之標準，但以必要者為限
    （例如：修理材料以新品換舊品，應予折舊）（最高法院77
    年5月17日77年第9次民事庭會議決議參照）。原告騎乘系爭
    機車為其本人所有，係於99年6月3日掛牌，因本件事故造成
    毀損而支出零件材料修復費用8,510元等情，業據原告提出
    中華民國交通部機器腳踏車行車執照及新榮機車行估價單為
    憑（見本院卷），被告對此不爭執，堪認原告主張其所有系
    爭機車，遭被告撞擊毀損，修復費用總計為8,510元一節實
    屬可採。原告以修復費用作為損害賠償之依據時，應將零件
    折舊部分予以扣除，方屬合理。又依行政院所發布之固定資
    產耐用年數表及固定資產折舊率表，機器腳踏車之耐用年數
    為3年，依定率遞減法每年應折舊536/1000，另依營利事業
    所得稅結算申報查核準則第95條第8項規定「固定資產提列
    折舊採用定率遞減法者，以1年為計算單位，其使用期間未
    滿1年者，按實際使用之月數相當於全年之比例計算之，不
    滿1月者，以1月計。」再依所得稅法第54條第3項規定：「
    採用定率遞減法者，其最後一年度之未折減餘額，以等於成
    本1/10為合度。」。原告所有之系爭機車自出廠至本件事故
    發生時即100年3月3日，已使用9月，上開定率遞減法每年應
    折舊536/1000，依行政院所頒固定資產耐用年數表及固定資
    產折舊率表計算折舊（即以固定資產成本減除殘價後之餘額
    ，按固定資產耐用年數表規定之耐用年數平均分攤，計算折
    舊額），零件材料扣除折舊後之價值為5,944元【計算式：
    殘價＝取得成本÷（耐用年數＋1）即8,510÷（3+1）＝2,1
    28；折舊額＝（取得成本－殘價）×536/1000x年數即（8,5
    10－2,128）×536 /1000×3/4=2,566，小數點以下四捨五
    入，（8,510－2,566＝5,944)】。原告得向請求之修理費以
    5,944元為正當應予准許，至逾此數額之請求，尚難准許。
    致於其主張分期付款部分應由被告負責一節，顯非有理由，
    不應准許。
  3.交通費用10,160元部分：
    被告辯稱原告之請求並無所據，且原告其至中壢天晟醫院治
    療，然以臺南地區即有教學醫院級之成大醫院可就診，是原
    告捨近求遠所列高鐵車票費用，應非可認必要支出等語。原
    告則陳稱被告不曾載原告回診，然無論如何，到醫院就必需
    油錢，因原告無此等經驗而不知坐計程車要收據；若由原告
    母親開車，其花費將不僅如此云云；經查；原告雖據提出所
    謂支出明細表，但並無法提出若何證據以資證明，雖又曾提
    出「超商顧客聯」兩份，載明車資1190元，惟該顧客聯也載
    明「此非成車等正式票券，務必向櫃員拿取正式車票」，顯
    見上開「超商顧客聯」兩份尚未兌換正式車票，況查，依原
    告自陳，該車票係其母到中壢天晟醫院之乘車費，應也與原
    告無關，原告徒以「原告往返醫院增加之交通費乃因被告造
    成，若無系爭車禍，原告又何須回診？況且每次回診皆有收
    據，若沒到院看診，如何有收據？被告不曾載原告回診，也
    未曾來電問候狀況，然無論如何，到醫院就必需油錢，因原
    告從無此等經驗，不知坐計程車要收據；假如由原告母親開
    車，車費將不僅如此而已」為理由而請求賠償交通費用 10,
    160元，因其無法証明確有支出，所請尚非有理由。
  4.醫療費用部分即原告主張因傷治療，共計支付醫藥費用 11,
    396元、擬更換假牙240,000元部分：然查，原告母親診療費
    190 元部分，核應與本件車禍傷害無關，應予剔除。又上開
    醫藥費中 1,005元部分係診斷書費，亦非必要費用，應予剔
    除，至於所謂更換假牙 240,000元部分，依原告所提出診斷
    書載明係「建議長時間追蹤，但仍不排除不拔牙也無異狀，
    保持追蹤」，顯見該部分在目前仍尚未發生損害，亦應先為
    剔除，故醫療費用部分在 7,549元應予准許，至逾此數額之
    請求，為無理由，尚難准許。
  5.損失工資收入部分203,230元及減少勞動能力462,000元部分
    ：
    原告主張其為大鋒複印有限公司負責人，每日工資 880元，
    受傷期間（自3月 3日起暫結算至10月12日）共計161日無法
    工作云云。經查；原告因本件車禍受傷自 100年3月3日起住
    院至100年3月8日止共住院6日，並因此共有21日回診，有原
    告提出之診斷書及收據等佐證，其因車禍共21日無法工作，
    堪予認定。又原告主張其每日工資有 880元一節，被告並不
    爭執。其請求自3月 3日起結算至10月12日止161日之工資收
    入322,000元部份，在21日工資23760元部份減少勞動能力應
    予准許，至逾此數額之請求，為無理由，不應准許。至於原
    告既已請求工資收入損失，且傷病經醫師診治已然痊癒，則
    其又請求賠償所謂減少勞動能力部份，顯屬重複請求，不應
    准許。
  6.精神身體痛苦即精神慰撫金1,000,000元部分：
    按被害人受有非財產上損害，請求加害人賠償相當金額之慰
    撫金時，法院對於慰撫金之量定，應斟酌實際加害情形、所
    造成之影響、被害人痛苦程度、兩造之身分、地位、經濟情
    形及其他各種狀況，以核定相當之數額（最高法院51年台上
    字第 223號、47年台上字第1221號判例可資參照。）；復按
    按慰撫金之多寡，應斟酌雙方之身分、地位、職業、教育程
    度、財產及經濟狀況、加害之程度、被害人所受之痛苦及其
    他各種情形核定相當之數額。本院審酌：原告為大鋒複印有
    限公司負責人；被告為小學畢業，為家庭主婦，平日幫婆婆
    設攤賣麵，又原告所受傷勢為左腕橈尺關節脫位、左側橈骨
    骨折、右臉部撕裂傷、左胸及頸部挫傷及肢體多處擦傷等傷
    害，認原告請求精神慰撫金20萬元為適當，逾此部分，為無
    理由，應予駁回。
  7.基上計算，原告前開所受損害之各項金額，總計為244753元
    （計算式：眼鏡費用7,500元＋機車修復費用5,944元＋醫療
    費用等7,549元＋勞力損失23,760元＋精神慰撫金200,000元
    ＝ 244,753元）。再依上述責任比例計算，原告應得請求被
    告賠償171,327元。（計算式244,753元×7/10=171,327元）
  (三)被告無照駕駛，另系爭車禍經臺南市政府交通局車輛行車事
    故鑑定委員會鑑定：被告「變換車道未注意安全距離，為肇
    事主因」，原告「未注意車前狀況，為肇事次因」；則雙方
    過失相抵之比例分擔為何？
  1.依被告於本院 100年度交簡字第1378號事件自承於肇事後，
    犯罪未被發覺前，留在現場，主動向前往事故現場處理之員
    警表明係肇事車輛駕駛人，並坦承犯行進而接受裁判等情，
    依被告於日間、天氣晴、車況正常、柏油路面無障礙或其他
    缺陷，並無不能注意之情事，竟疏未注意安全距離，即貿然
    右偏行駛以觀，換言之，倘被告於事故當時具備上述應有之
    安全駕駛能力，並依其早已應注意能注意而未注意原告騎承
    機車之狀況，退言之，縱原告疏未注意停讓幹線道車先行，
    惟被告若具備上述安全駕駛能力將可避免本次肇事，稽此，
    原告之左腕橈尺關節脫位、左側橈骨骨折、右臉部撕裂傷、
    左胸及頸部挫傷及肢體多處擦傷等傷害之事故，被告顯然應
    負高度比例過失。
  2.按損害之發生或擴大，被害人與有過失者，法院得減輕賠償
    金額或免除之，民法第217條第1項定有明文。
  3.查原告陳郁夫騎乘車牌號碼 812-HNB號重型機車，因未注意
    車前狀況，見狀煞避不及而發生擦撞，致人車倒地而肇生本
    件車禍，業經本院認定如前，是原告就本件事故之發生，亦
    與有過失，足堪確認。
  4.從而，本院審酌兩造上開過失情節，依原告及被告之過失形
    成損害原因力之大小及過失程度比例，因認被告應負擔百分
    之七十之過失責任，原告應負擔百分之三十之過失責任。惟
    原告對於損害之發生既與有過失，則依過失相抵之法則，自
    應減輕被告之賠償金額。
  5.被告主張其因本件事故致車輛受損，需付出修理費15,057元
    ，主張抵銷云云，經核被告業據提出瑞特汽車股份有限公司
    服務廠估價單載明上開金額，依上開說明原告主張抵銷應非
    無理由。查被告之5775- NQ號汽車係95年 1月12日發照，距
    事故發生之100年3月3日已逾五年一個月餘，依民法第196條
    請求賠償物被毀損所減少之價額，得以修復費用為估定之標
    準，但以必要者為限（例如：修理材料以新品換舊品，應予
    折舊）（最高法院77年5月17日77年第9次民事庭會議決議可
    資參照）。被告駕駛騎系爭小客車雖非為其本人所有，但由
    其駕駛而受損，自應為原車主回復原狀，被告復主張車主係
    其夫，已將請求權轉讓於伊，而依行政院所頒「固定資產耐
    用年數表」及「固定資產折舊率表」之規定，汽車之耐用年
    數為5年，系爭計程車已超過耐用年限，惟依定率遞減法，5
    年耐用年數每年折舊千分之 369，其最後一年之折舊額，加
    歷年折舊累計額，其總和不得超過該資產成本原額之10分之
    9 ，故系爭自小車雖逾耐用年數，仍有相當於新品資產成本
    百分之10之殘值。是故被告此部份之請求金額應不得超過1,
    506元（元以下四捨五入）為適當。
    被告主張抵銷之金額依其責任範圍得請求金額應為451元。
    （計算式1, 506元×3/10=451元）
  (四)綜上所述，原告所得請求賠償金額應為169,821元。（00000
    0-000=169,821元。）在此範圍應予准許，超過部份則非有
    理由，並予駁回。
六、按給付無確定期限者，債務人於債權人得請求給付時，經其
    催告而未為給付，自受催告時起，負遲延責任；其經債權人
    起訴而送達訴狀，或依督促程序送達支付命令，或為其他相
    類之行為者，與催告有同一之效力；遲延之債務，以支付金
    錢為標的者，債權人得請求依法定利率計算之遲延利息；應
    付利息之債務，其利率未經約定，亦無法律可據者，週年利
    率為百分之5；民法第229條第2項、第233條第 1項前段及第
    203條定有明文。經查，本件損害賠償之債並無確定給付期
    限，從而，原告本於侵權行為之法律關係，請求被告應給付
    原告169,821元元，及自起訴狀繕笨送達翌日即100年 6月25
    日起，至清償日止，按週年利率百分之 5計算之利息，為有
    理由，應予准許。至原告逾此所為之請求，均為無理由，應
    予駁回。
七、假執行之宣告：本件兩均陳明願供擔保請求宣告准予或免除
    假執行，就原告勝訴部份經核無不合，爰酌定相當擔保金額
    准許之；至原告敗訴部分，其假執行之聲請已失所依附，應
    予駁回。
八、本件判決基礎已臻明確，兩造其餘攻防方法及訴訟資料經本
    院審酌後，核與判決不生影響，無逐一論駁之必要，併此敘
    明。
九、據上論結，本件原告之訴為一部有理由、一部無理由，依民
    事訴訟法第79條、第87條第1項、第389條第1項第5款、第39
    2條第2項，判決如主文。
中    華    民    國    100    年    12   月    27    日
                  民事第一庭    法  官  何清池
以上正本證明與原本無異。
如不服本判決，應於送達後20日內，向本院提出上訴狀並表明上
訴理由，如於本判決宣示後送達前提起上訴者，應於判決送達後
20日內補提上訴理由書（須附繕本）。如委任律師提起上訴者，
應一併繳納上訴審裁判費。
中    華    民    國    100    年    12   月    27    日
                                書記官  謝明達